臺灣高雄地方法院民事判決　　　　　　100年度簡上字第457號
上　訴　人　陳大智
被　上訴人　莊玉燕
上列當事人間債務人異議之訴事件，上訴人對於中華民國100 年
8 月18日本院高雄簡易庭100 年度雄簡字第1790號簡易程序第一
審判決提起上訴，本院不經言詞辯論逕為判決如下：
    主      文
上訴駁回。
第二審訴訟費用由上訴人負擔。
    理      由
一、按「原告之訴，依其所訴之事實，在法律上顯無理由者，法
    院得不經言詞辯論，逕以判決駁回之。」民事訴訟法第249
    條第2 項定有明文。而所謂原告之訴，依其所訴之事實，在
    法律上顯無理由者，係指依原告於訴狀內記載之事實觀之，
    在法律上顯然不能獲得勝訴之判決者而言（最高法院62年台
    上字第845 號判例意旨參照）。次按，第三人不承認債務人
    之債權或其他財產權之存在，或於數額有爭議或有其他得對
    抗債務人請求之事由時，應於接受執行法院命令後十日內，
    提出書狀，向執行法院聲明異議。第三人不於前項期間內聲
    明異議，亦未依執行法院命令，將金錢支付債權人，或將金
    錢、動產或不動產支付或交付執行法院時，執行法院得因債
    權人之聲請，逕向該第三人為強制執行。對於前項執行，第
    三人得以第一項規定之事由，提起異議之訴，強制執行法第
    119 條第1 、2 、3 項亦有明文。
二、上訴意旨略以：被上訴人前持本院98年度司促字第64257 號
    、99年度司促字第23153 號支付命令（下稱系爭支付命令）
    ，聲請對伊強制執行，經本院以100 年度司執字第5651號清
    償債務事件受理在案（下稱系爭執行事件）。惟系爭支付命
    令所示之債務（下稱系爭債務），實源自於伊未依本院98年
    度司執字第17913 號移轉命令（下稱系爭移轉命令）將訴外
    人黃文玲之薪資債權交由被上訴人收取所致，然被上訴人未
    依強制執行法第119 條第2 項向伊強制執行，卻另依督促程
    序聲請核發系爭支付命令為執行名義，二者本質並無不同。
    況縱被上訴人取得系爭支付命令之執行名義，然並未因之排
    除伊依強制執行法第119 條第3 項請求救濟之權利，詎原審
    以伊於被上訴人取得系爭支付命令執行名義之程序中，已有
    參與抗辯之機會；復系爭執行事件與系爭移轉命令之執行程
    序不同為由，判決駁回上訴人之訴，實有不公等語，並聲明
    請求：（一）原判決廢棄；（二）系爭執行事件應予撤銷。
三、經查：
（一）按強制執行法第119 條第2 項立法意旨在於「依本法第11
      5 條第2 項規定命第三人向執行法院支付金錢，而不支付
      ，又不依規定聲明異議者，依最高法院22年抗字第1167號
      判例認為仍須債權人對該第三人取得執行名義，始得對該
      第三人為強制執行。非特影響執行效果，且足助長該第三
      人輕視執行命令之心理，特明定執行法院得因債權人之聲
      請，逕向第三人為強制執行」，可知強制執行之執行名義
      ，其存在之基礎，在於執行名義成立之過程，給與債務人
      參與抗辯之程序保障，故於執行名義成立後，有消滅或妨
      礙債權請求之事由者，應由債務人提起異議之訴，獲有反
      對之執行名義，始得排除強制執行。然於債權之強制執行
      ，第三人縱對債務人負有債務，其地位亦非債務人，而係
      債權人與債務人執行程序中之第三者，又該法為貫徹執行
      命令之效果，雖賦予債權人聲請法院逕向第三人強制執行
      之權利，但第三人如有其他抗辯事由存在時，乃於強制執
      行法第119 條第3 項衡平設置之保護救濟途徑，是此一訴
      訟係第三人為排除債權人依該法第119 條第2 項所定之逕
      行強制執行程序。
（二）系爭執行事件既係由被上訴人持系爭支付命令為執行名義
      聲請而來，並非依循系爭移轉命令效果向上訴人強制執行
      為之，其執行程序既有不同，揆諸首揭說明，即無適用或
      類推適用強制執行法第119 條第3 項撤銷系爭執行事件強
      制執行程序之餘地。再者，債務人對於支付命令未於法定
      期間合法提出異議者，支付命令與確定判決有同一之效力
      ，民事訴訟法第52 1條第1 項亦有明文。查系爭支付命令
      均已確定，有系爭支付命令確定證明書在卷可稽（見原審
      卷第25至26頁），足見被上訴人於取得系爭執行名義（即
      系爭支付命令）過程中，應有賦予上訴人參與抗辯之程序
      保障機會，足徵上訴人苟得再據系爭移轉命令執行程序之
      救濟管道回溯提起異議之訴，殊有違訴訟經濟，亦與執行
      程序要求迅速之目的相悖。
四、綜上所述，上訴人主張適用或類推適用強制執行法第119 條
    第3 項規定，回溯以系爭移轉命令執行程序之事由，就系爭
    執行程序而提起異議之訴，自有違誤，在法律上顯然不能獲
    得勝訴之判決，而顯無理由，應予以駁回。原審因而依上開
    法條之規定，未經言詞辯論逕為判決駁回上訴人之訴，於法
    並無違誤。上訴意旨仍指摘原判決速斷，求予廢棄改判，亦
    為顯無理由，爰不經言詞辯論逕以判決駁回。
五、據上論結：本件上訴為無理由，依民事訴訟法第436 條之1
    第3 項、第449 條第1 項、第249 條第2 項、第78條，判決
    如主文。
中    華    民    國   100    年    11    月    28    日
                  民事第四庭  審判長法  官  劉定安
                                    法  官  盧怡秀
                                    法  官  林岳葳
上正本係照原本作成。
本判決不得上訴。
中    華    民    國   100    年    11    月    28    日
                                    書記官  黃獻立